臺灣高等法院臺南分院刑事判決　　　　　　九十年度上更(一)字第六六號　　Ｇ
　　　上　訴　人
　　　即　被　告　乙　○　○
　　　右二人共同
　　　選任辯護人　林　國　明
　　　上　訴　人
　　　即　被　告　丙　○　○
右上訴人因違反水利法等案件，不服中華民國八十七年六月四日及八十七年七月卅日
台灣台南地方法院八十六年度訴字第九一七號第一審判決（起訴案號：臺灣臺南地方
法院檢察署八十六年度偵字第二一九一、三八一五、五一三三號），提起上訴，判決
後，經最高法院發回更審，本院判決如左：
      主      文
原判決關於乙○○、己○○、丙○○、甲○○、庚○○、戊○○、丁○○部分均撤銷
乙○○共同違反主管機關為保護水道，禁止在行水區內傾倒廢棄物，足以妨害水流之
行為，致生公共危險，累犯，處有期徒刑壹年拾月。
己○○共同違反主管機關為保護水道，禁止在行水區內傾倒廢棄物，足以妨害水流之
行為，致生公共危險，處有期徒刑壹年。
庚○○、丙○○、甲○○共同違反主管機關為保護水道，禁止在行水區內傾倒廢棄物
，足以妨害水流之行為，致生公共危險，各處有期徒刑拾月。
戊○○共同違反主管機關為保護水道，禁止在行水區內傾倒廢棄物，足以妨害水流之
行為致生公共危險，處有期徒刑陸月，如易科罰金，以參佰元折算壹日，緩刑年。
扣案附表所示物品，均沒收。
丁○○無罪。
      理      由
一、乙○○於民國（下同）八十三年間，犯恐嚇罪，經台灣台南地方法院判處有期徒
    刑六月確定，於八十四年五月廿三日執行完畢；丙○○於八十一年間，犯煙毒罪
    ，經台灣板橋地方法院判處有期徒刑二年，緩刑五年，於八十一年七月廿三日確
    定，仍在緩刑期間，均不知悔改。乙○○因承租台南縣新化鎮與永康市交界處「
    王田垃圾山」附近鹽水溪行水區國有土地作砂石場，租期屆滿時，見無人管理，
    認有機可乘，明知該處為行水區，政府為保護水道，禁止在行水區傾倒廢棄物，
    否則會妨害水流，釀致公共危險，仍基於意圖為自己不法利益犯意，自八十五年
    六月初某日起，竊佔台南縣新化鎮與永康市交界處「王田垃圾山」附近鹽水溪行
    水區，即台南縣永康市○○段一○三之十四號等土地，計面積三萬零五百七十一
    平方公尺國有土地，非法設置工寮、廣場及垃圾場供人傾倒垃圾圖利。嗣由乙○○在所竊佔右揭土地，主持垃圾場，另己○○對外接洽清潔公司，並夥同有傾倒
    垃圾圖利犯意甲○○，負責現場督工，丙○○在現場引導清潔公司垃圾車傾倒垃
    圾，暨挖土機、堆土機掩埋覆土工作，雇用亦有傾倒垃圾犯意庚○○及其子藍明
    達（已判刑確定）操作挖土機及推土機，擔任挖掘坑洞、掩埋垃圾，招攬有共同
    犯意戊○○經營鯉慶企業有限公司（下稱鯉慶公司）、黃秀娥（已判刑確定）經
    營千慧環保工程實業有限公司（下稱千慧公司）、劉榮福（已判刑確定）經營楠
    福清潔有限公司（下稱楠福公司），至該垃圾場傾倒垃圾，收取每車垃圾新台幣
    （下同）一千元至一千五百元。戊○○為鯉慶公司經理，黃秀娥為千慧公司負責
    人，劉榮福為楠福公司負責人，三人與乙○○、己○○、丙○○、甲○○，及經
    營出租挖土機及推土機庚○○、藍明達父子，均明知在鹽水溪「王田垃圾山」附
    近河川行水區傾倒廢棄物，足生公共危險，乃渠等先以挖土機、堆土機，在行水
    區挖掘坑洞後，再由戊○○經營鯉慶公司、黃秀娥經營千慧公司、劉榮福經營楠
    福公司等清潔公司垃圾車，前往行水區傾倒垃圾，於已挖掘坑洞，再覆土掩埋，
    以匿飾在行水區傾倒廢棄物，足生公共危險。雖經民眾向台南縣政府陳情，並經
    警員取締，然乙○○、己○○、丙○○、甲○○、庚○○、藍明達、戊○○、黃
    秀娥、劉榮福等人，仍不遵法令，繼續共同為傾倒垃圾行為。嗣於八十六年一月
    卅一日，警員至現場搜索查獲，扣得庚○○所有從事傾倒、掩埋垃圾挖土機二部
    、推土機一部，暨乙○○所有從事掩埋垃圾用挖土機工作時刻表卅八張、估價單
    二百八十二張、挖土機工作天數估價單十三張、推土機工作時間表十八張、清運
    傳票一張、工作鐘點單六張、信封一個、車數單一張、計算紙一本、記事簿一本
    、名片三張，暨乙○○營業所得五萬六千元，復經警於八十六年二月十二日，在
    台南縣歸仁鄉○○街十四巷十三號庚○○營業場所，查獲庚○○所有從事傾倒、
    掩倒垃圾用估價單一本。
二、案經台南縣警察局移送暨台灣台南地方法院檢察署檢察官自動檢舉，偵查起訴。
    理  由
甲、有罪部分（即乙○○、己○○、丙○○、甲○○、庚○○、戊○○部分）
一、訊據上訴人即被告乙○○、己○○、丙○○、甲○○、庚○○、戊○○均否認有
    右揭犯行。乙○○辯稱：伊以前有合法租約做為砂石場，至設置垃圾場，係己○○負責云云。己○○辯稱：伊受僱於乙○○，而乙○○稱其於該地有合法權利云
    云。丙○○辯稱：伊係載祖父去垃圾場，未參與經營垃圾場云云。甲○○辯稱：
    伊係去找乙○○玩，未參與經營垃圾場云云。庚○○辯稱：伊係受乙○○雇用，
    不知道違法云云。戊○○辯稱：伊以為乙○○及己○○有合法權利云云。經查：
  (一)【乙○○、己○○部分】
  (1)右揭台南縣新化鎮與永康市交界處「王田垃圾山」附近鹽水溪行水區，即台南縣
    永康市○○段一○三之十四號等國有土地，被竊佔設置工寮、廣場及垃圾場供傾
    倒垃圾之事實，業經台南縣政府多次前往取締，有台南縣政府取締本件傾倒垃圾
    卷宗在卷可憑，另台南縣刑警隊亦曾多次前往現場勘察，發現多部垃圾車前往傾
    倒，並據台南縣警察局八十六年二月一日以南縣警刑三字三一七八號移送書函敘
    甚詳。其中清潔公司鯉慶公司、千慧公司、楠福公司所屬垃圾車，均每日或二、
    三日，即前往乙○○等人所營垃圾場，傾倒垃圾一次，有勘察紀錄表在卷可查，
    且有警員於八十六年一月卅一日，至現場搜索查獲，扣得庚○○所有從事傾倒、
    掩埋垃圾挖土機二部、推土機一部，暨乙○○所有從事掩埋垃圾業用挖土機工作
    時刻表卅八張、估價單二百八十二張、挖土機工作天數估價單十三張、推土機工
    作時間表十八張、清運傳票一張、工作鐘點單六張、信封一個、車數單一張、計
    算紙一本、記事簿一本、名片三張，及乙○○營業所得五萬六千元，暨於八十六
    年二月十二日，前往台南縣歸仁鄉○○街十四巷十三號庚○○營業場所，查獲庚○○所有從事傾倒、掩埋垃圾業用估價單一本扣案可稽，此外尚有鯉慶公司、千
    慧公司、楠福公司登記事項卡，被告乙○○及己○○使用電話通聯紀錄及名片三
    張、現場照片卅張、錄影帶一捲在卷可稽。而被告乙○○竊佔本件台南縣永康市
    ○○段一○三之十四號等國有土地，其面積經檢察官現瑒履勘，並囑台南縣永康
    地政事務所測量結果，計有三萬零五百七十一平方公尺，有勘驗筆錄、台南縣永
    康地政事務所現況實測圖一紙及現場照片四十張在卷足憑（詳偵查卷一一九至一
    二○、一二六至一三七頁）。又在行水區傾倒垃圾，有阻礙洪流，將導致垃圾散
    布河面，留下坑洞危及堤防基礎安全，致生公共危險，亦有台灣省水利局第六工
    程處八十六年三月八日水六工字第○九八二號函乙份在卷可憑（詳偵查卷一一
    八頁）。且關於被告等人，將垃圾傾倒在本件行水區內，其範圍及數量是否以妨
    礙水流？經本院於此次更審程序，向經濟部水利處函查，據該處覆稱：本案於八
    十六年三月三日會同台南縣政府會勘時，依據現場傾倒垃圾範圍，判斷傾倒之數
    量，認定其垃圾廢棄物傾倒於河川高漢地，將導致通水斷面積縮減，阻礙洪流渲
    洩，嚴重影響汛期之水流，如因其通水斷面縮減，增加水流速，亦可能危及堤防
    基礎安全，一旦發生淘空潰堤，洪災即會發生，故認定在行水區內傾倒垃圾足以
    妨礙水流，有經濟部水利處九十一年一月廿八日經利政字第○九一五○○三二四
    ○○號函號乙份在卷可稽（詳本院更(一)卷一○八頁）。且本件在案發後，台南縣
    警察局永康分局，於八十六年二月廿四日，前往現場履勘，發現被告等人將垃圾
    傾倒於行水區，且被告乙○○竊佔區域，高低不平，坑洞處處可見，河道僅剩小
    水溝般，有照片在卷可稽（詳二一九一號偵查卷一二七至一三七頁）。此情此景
    ，如逢汛期來臨，必足以影響水流，應屬一望即知。是上揭台灣省水利局第六工
    程處及經濟部水利處二次函文，均肯認本件行水區，將因被告等人傾倒垃圾，而
    使該處堤防有潰堤之虞，已足以妨害水流。併參酌卷附現場照片觀之，本院認被
    告等所為，已足構成水利法第七十八條第一項第一款所定，在行水區內，傾倒廢
    棄物，足以妨礙水流情事。
  (2)上開竊佔垃圾場，經員警於八十六年一月卅一日至現場搜索，查獲扣押被告庚○○所有從事上開傾倒、掩埋垃圾挖土機二部、推土機一部，暨被告乙○○所有從
    事上開違法掩埋垃圾業用之挖土機工作時刻表三十八張、估價單二百八十二張、
    挖土機工作天數估價單十三張、推土機工作時間表十八張、清運傳票一張、工作
    鐘點單六張、信封一個、車數單一張、計算紙一本、記事簿一本、名片三張暨乙○○營業所得五萬六千元，均扣案在卷足憑。據被告乙○○供稱：該垃圾場位於
    鹽水溪河床，是屬於公有地，以前有合法租約，做為砂石場，但目前沒有租約云
    云（見警卷第四頁）。且台南縣政府水利局河川查報員蕭豐源於本院上訴審證稱
    ：該處以前出租，為採土區，以後就未再出租等語（詳本院上訴卷二二九頁）。
    台南縣政府於八十七年二月廿三日亦以府工水字二一九七八號函覆：本府土石
    採取登記清冊，未有記載乙○○核准在鹽水溪新化鎮與永康市交界處垃圾山附近
    行水區開採砂石等語（詳原審卷一五二頁）。而傾倒垃圾，每車垃圾收費一千元
    至一千五百元，為被告乙○○、己○○供述在卷。被告己○○於警偵訊供稱：該
    垃圾場，是乙○○負責，伊在垃圾場，擔任雜務，曾接洽「鯉慶、劉仔、孫仔」
    三家，並收帳等語（詳警卷六頁背面、七頁、偵查卷九○頁背面）。至在現場駕
    駛挖土機掩埋垃圾被告庚○○、藍明達父子，於偵查中一致供稱：係乙○○與其
    接洽雇用渠等二人駕駛挖土機及堆土機挖掘泥土覆蓋垃圾等語。被告乙○○更於
    本院上訴審坦承：藍明達工作時，由其指揮等語（詳本院上訴卷一五四頁背面）
    ，即同案被告藍明達亦供稱：垃圾場是己○○負責，由乙○○雇用等語（詳警卷
    第廿二頁及背面），又運送垃圾至垃圾場被告戊○○供稱：係與乙○○接洽，錢
    交給乙○○等語。同案被告黃秀娥供稱：與乙○○接洽，錢交給己○○等語。同
    案被告劉榮福則供稱：與己○○接洽，錢交給己○○等語。由此可見，本件係被
    告乙○○以提供人在行水區傾倒垃圾，以獲得暴利而竊佔，並由被告乙○○主持
    垃圾場，另由被告己○○對外接洽清潔公司，讓清潔公司傾倒垃圾，堪可認定。
  (二)【丙○○、甲○○部分】
    本件垃圾場面積甚大，有很多人出入，已據台南縣政府水利局河川查報員蕭豐源
    供述在卷。依一般經驗，本件現場，至少旁邊須有人，從事導引垃圾車進出場，
    以及挖土機、堆土機進行覆土、掩埋工作。據被告甲○○於警訊供稱：垃圾場共
    大約有八、九人等語，則在垃圾場工作之人，應除被告乙○○、己○○二人外，
    尚有其他人。而本件為警在垃圾場查獲，尚有被告丙○○、甲○○等人在場。(1)
    【丙○○部分】查被告丙○○，係被告乙○○侄兒，案發時，正在垃圾埸那裡灌
    香腸，為同案被告丁○○供述在卷（詳警卷十一頁背面、偵查卷九十一頁背面）
    。又案發時，同案被告管貴松亦至垃圾場找被告丙○○，為管貴松於警偵訊時供
    述在卷（詳警卷廿五背面、偵查卷八七頁），足見被告丙○○，確係經常住於垃
    圾場，否則豈會於案發時，在垃圾場灌香腸，並且其朋友均至垃圾場找丙○○！
    另被告己○○警訊供稱：千慧公司與丙○○有熟，是自己來的，亦有垃圾公司，
    因丙○○關係，而前來垃圾場傾倒垃圾等語（詳警卷九頁背面、偵查卷九一頁）
    。更有甚者，乃檢察官搜索本件時，當場查扣被告乙○○所有證物中，有信封一
    個，該信封載明：「丙○○、十二月卅日一萬九千四百七十元、一月一日二萬零
    二百元、一月二日二萬零四百元」等語（詳外放證物），依此觀之，事理上，在
    被告丙○○姓名下方，載有日期及金額，乃表示該人於該日期收有該金額之義。
    是以，由該信封所載內容觀之，更足認本件被告丙○○有參與被告乙○○垃圾場
    經營犯行。被告丙○○於原審辯稱：查扣信封，係丁○○開設餐廳時簽帳資料云
    云（詳原審卷六二頁背面），惟該信封於案發當時，已經被告乙○○當場簽名及
    捺指印，表示在垃圾場查扣物品，被告丙○○該項辯解，與事理不符，要不足採
    。至被告丙○○於本院上訴審程序，又舉出證人卓有志證稱：我開公司約他入股
    ，丙○○每日晚上均到公司，與我在一起，白天不知他在做何事云云（詳本院上
    訴卷二二九頁背面），由證人卓有志供稱，被告丙○○白天不知他在做何事。更
    可以證明，被告白日可能即在本件垃圾場工作，是該證人卓有志所供證言，仍不
    足為有利被告丙○○認定。至台南縣政府水利局河川查報員蕭豐源於本院上訴審
    所稱：該處很多人出入，無法指認丙○○云云（詳本院上訴卷二二八頁）。乃由
    於證人蕭豐源不認識被告丙○○所致，故亦不足作為被告丙○○有利證據。(2)【
    甲○○部分】被告甲○○部分，據被告己○○於警訊時供稱：現場是乙○○，委
    託甲○○大約十天收一次錢等語（詳警卷九頁背面）。而被告乙○○則於偵查中
    供稱：甲○○有來垃圾場幫忙等語（詳偵查卷六頁背面）。被告甲○○於本院上
    訴審時且自承：是乙○○叫我下去做些事等語（詳本院上訴卷一○七頁）。被告
    甲○○於警訊又供稱：我於八十五年十一月底，至垃圾場，他們開始從事傾倒垃
    圾工作，據我看到的，每日來傾倒垃圾車，約有十幾輛，傾倒垃圾，有分大、小
    台，價錢不同，小台垃圾車，約三百元至五百元，大台垃圾車就多了，確實金額
    我不清楚等語（詳警卷十四頁），顯然被告甲○○很清楚本件垃圾場作業情形。
    且在案發時，據被告甲○○於警局供稱：警方前往搜索時，伊正載瓦片、木板、
    及釘子去垃圾場等語（詳警卷十四頁背面），足認被告甲○○確於本件現場負責
    督工及向垃圾車司機收錢，有參與非法經營垃圾場犯行，毫無疑義。
  (三)【庚○○部分】
    本件竊佔垃圾場，經警員於八十六年一月卅一日至現場搜索，查獲扣押被告庚○○所有從事傾倒、掩埋垃圾用挖土機二部、推土機一部。被告庚○○、藍明達父
    子，於偵查中均坦承：本件係乙○○與其接洽雇用，伊駕駛挖土機及堆土機，於
    現場挖掘泥土覆蓋垃圾等事不諱，並有挖土機工作天數估價單十三張、推土機工
    作時間表十八張扣案在卷足稽，足見被告庚○○受乙○○僱用，並出租挖土機及
    推土機，由其子藍明達擔任挖掘泥土掩埋垃圾操作工作，應無疑義。被告庚○○
    及其子藍明達雖辯稱：乙○○稱其於本件該地有合法權利，但伊不知為違法云云
    。惟本件該地位處於鹽水溪行水區內，縱使所擁有土地係合法權利，依水利法規
    定，仍禁止在該地傾倒垃圾。且被告乙○○於本院上訴審供稱：倒垃圾時間，均
    為晚上七時以後等語（詳本院上訴卷一五五頁）。則被告庚○○及其子藍明達二
    人，在晚上七時以後，卻仍操作挖土機及推土機挖掘泥土掩埋垃圾，豈有對在現
    場倒垃圾行為，係非法不起疑心！是以，被告其所辯，不知為違法，實不足採。
    被告庚○○及其子藍明達二人，確均有參與本件垃圾場垃圾掩埋犯行，堪以認定
    。另查獲挖土機二部、推土機一部，雖據被告乙○○於警訊供稱：PC280型挖土
    機及推土機是庚○○的，另部PC300型怪手不知所有人姓名云云（詳警卷第二頁
    反面），又於本院上訴審供稱：PC300.型怪手是永康垃圾場工作人員放的，不是
    我的，也不是我僱人來做的云云（詳本院上訴卷一五五頁）。同案被告藍明達於
    警訊供稱：現場二部挖土機，一部是我父親的，一部不知道何人所有云云（詳警
    卷廿一頁背面）。被告庚○○則辯稱：該部PC300.型挖土機，僅供被告在永康市
    公所設置「王田垃圾場」工作之用等語，但被告庚○○於原審業提出讓渡書二份
    ，證明該二部挖土機，均為其所有，有讓渡書在卷足憑（詳原審卷二○三、二○
    五至二○九頁），且被告庚○○於搜索其住處時，於偵查中供稱：該二部挖土機
    及一部推土機，是受僱於乙○○，替他們挖坑掩埋垃圾及掩蓋後以推平，平時均
    由我長子藍明達操作等語（詳偵查卷七○頁背面），於偵查中藍明達更供稱：挖
    土機、推土機均是我父親的等語（詳偵查卷八七頁背面），而同案被告藍明達於
    偵查中僅供稱：有時候鄉公所工程車會開過去（詳偵查卷一一七頁），足認查扣
    挖土機二部、推土機一部，均為被告庚○○、藍明達二人，於垃圾場挖坑掩埋垃
    圾所用，被告庚○○辯稱：其中PC300.型挖土機非在此使用工具云云，顯難採信
    。被告庚○○於本次更一審程序仍作如是主張，且稱其中PC300.型挖土機非供本
    件犯罪所用，更有甚者，猶舉其子藍明達到場證明，現場挖坑掩埋垃圾，伊全不
    知情，凡此所供，顯與其前於警偵訊所供述均不相合，要不值採。
  (四)【被告戊○○部分】本件鯉慶公司所屬垃圾車，曾運送垃圾，至該垃圾場傾倒之
    事實，已據負責人戊○○供承不諱。據被告戊○○供稱：係與乙○○接洽，錢交
    給乙○○等語，並有估價單扣案在卷可憑。則被告戊○○確有傾倒垃圾於本件行
    水區，事證明確。被告戊○○辯稱：其以為乙○○、己○○就本件土地有合法權
    利云云。然於河川行水區，不得傾倒垃圾，否則易導致河道阻塞，致生公共危險
    ，乃為一般人常識，更為現行水利法第七十八條所明文禁止，而被告戊○○為清
    潔公司負責人，為環保專業人士，理應具備有關傾倒垃圾專業知識。是縱被告戊○○，誤認乙○○及己○○，就本件河川行水區，有合法租用權及使用權，亦當
    認知不可能在該處所有傾倒垃圾合法權利存在，故被告所辯，亦難成立。
  (五)按刑法竊佔罪，為即成犯，於其竊佔行為完成時，犯罪即成立，以後繼續竊佔乃
    狀態繼續，而非行為繼續（最高法院六十六年台上字三一一八號判例參照）。本
件於被告乙○○竊佔垃圾場國有土地，以供人傾倒垃圾取得暴利時，其竊佔行為
    ，即已完成。嗣後被告己○○、丙○○、甲○○等人，加入參與非法經營垃圾場
    犯行，自無成立竊佔罪可言。
  (六)綜上所陳，被告乙○○、己○○、丙○○、甲○○、庚○○、戊○○上開辯解，
    均係卸責飾詞，不足採信。本件事證明確，被告等犯行，均堪以認定。
三、核被告乙○○竊佔台南縣新化鎮與永康市交界處「王田垃圾山」附近鹽水溪行水
    區，即台南縣永康市○○段一○三之十四號等，計三萬零五百七十一平方公尺國
    有土地行為，係刑法第三百二十條第二項竊佔罪。又主管機關為保護水道，禁止
    在行水區內傾倒廢棄物，為水利法第七十八條第一項第一款規定，違反此規定致
    生公共危險者，應依同法第九十二條之一第一項後段論處。被告乙○○、己○○
    、丙○○、甲○○、庚○○、戊○○等六人，共同在河川行水區國有土地傾倒垃
    圾，致生公共危險，係共犯水利法第九十二條之一第一項後段之罪。被告乙○○
    、己○○、丙○○、甲○○、庚○○、藍明達彼此間，及被告戊○○與乙○○、
    己○○、丙○○、甲○○彼此間，就犯水利法第九十二條之一第一項後段罪部分
    ，各有犯意聯絡及行為分擔，均為共同正犯。被告乙○○就所犯刑法第三百二十
    條第二項竊佔罪及水利法第九十二條之一第一項後段之罪間，有牽連關係，應依
    刑法第五十五條規定，從一重論以水利法第九十二條之一第一項後段之罪。又被
    告乙○○於八十三年間，犯恐嚇罪，經原審判處有期徒刑六月，於八十四年五月
    廿三日執行完畢，有台灣高等法院被告全國前案紀錄表在卷可憑，五年內，乙○○再犯本件有期徒刑以上之罪，為累犯，應依刑法第四十七條規定，加重其刑。
乙、無罪部分（即被告丁○○部分）：
一、公訴人意旨另以：丁○○與乙○○，共同竊佔台南縣新化鎮與永康市交界處王田
    垃圾山附近鹽水溪行水區國有土地，作為砂石場，並在現場引導清潔公司垃圾車
    傾倒垃圾，暨以挖土機、堆土機掩埋覆土。因認被告丁○○涉有刑法第三百二十
    條第二項竊佔罪嫌及水利法第九十二條之一第一項後段罪嫌云云。
二、按犯罪事實應依證據認定之，無證據不得推定其犯罪事實，刑事訴訟法第一百五
    十四條定有明文。所謂犯罪事實證據，係指足以認定被告犯罪行為積極證據而言
    ，該項證據且須適合被告犯罪事實認定，始得採為斷罪資料（最高法院廿九年上
    字第三一○五號、五十三年台上字二七五○判例意旨參照）。
三、本件公訴人認被告丁○○涉有右揭犯行，無非以被告康孟生經常出入垃圾場，再
    者本件垃圾場面積甚大，依一般經驗，至少須八、九人，分別從事導引垃圾車及
    挖土機、進行覆土掩埋工作，而被告丁○○於垃圾車傾倒垃圾時間，在現場逗留
    ，而為員警查獲，為其所憑論據。惟訊據被告丁○○堅決否認犯有竊佔及違反水
    利法犯行。辯稱：伊案發時，係去找丙○○玩，未參與經營垃圾場等語。經查：
  (一)據同案被告乙○○於警訊供稱：該垃圾場，只有伊、己○○、怪手藍明達三人，
    至現場查獲其兒子朋友，他們均是來玩的，沒有在本件垃圾場工作等語（詳警卷
    二頁背面、三頁），自不能以警員前來查獲時，被告丁○○正在現場，即遽認被
    告丁○○有參與本件乙○○竊佔暨非法經營垃圾場犯行。
  (二)又同案被告己○○雖於警訊供稱：元昇公司是司機與丁○○認識，他們接洽的等
    語（詳警卷九頁背面）。然查被告己○○於警訊僅供稱：元昇公司的司機「眼鏡
    」與丁○○很熟而已（詳警卷九頁背面）。被告己○○警訊並未言及，係由被告
    丁○○與元昇公司司機接洽倒垃圾事宜，且被告丁○○於偵查中亦辯稱：是己○○與他們接洽好了，而己○○說元昇公司有一位司機，是我同學吳國肇等語（詳
    二一二九號偵查卷十一頁）。於原審並稱：是聽己○○說，才說好像我有同學在
    元昇公司做司機」等語（詳原審卷一○八頁背面）。而證人即在元昇公司任職司
    機吳國肇於原審證稱：我在元昇工作時，丁○○沒有來向我招攬生意，因我只是
    司機，如丁○○要招攬也是找公司，我不知他有無去找公司。至於己○○，我認
    識，他常來我們公司喝茶，我只是司機，不知己○○他有無招攬生意，他與我老
    闆也認識等語（詳原審卷一七五至一七六頁）。且本件依卷證資料，並無法證明
    元昇公司有至本件垃圾場傾倒垃圾。另同案被告管貴松（已判決無罪確定）於警
    訊供稱：伊丁○○認識將近十幾年，伊可確認丁○○沒有在垃圾場工作等語（詳
    警卷廿六頁背面），此情核與被告丁○○上揭所辯相符。綜上所論，本件既無法
    證明元昇公司，有到被告乙○○垃圾場倒垃圾，而元昇公司司機吳國肇又供稱，
    被告丁○○未曾至元昇公司招攬垃圾生意。另同案被告管貴松更證明，被告丁○○未曾在本件垃圾場工作。由此觀之，要難徒憑同案被告己○○於警訊供稱：元
    昇公司的司機「眼鏡」與丁○○很熟等語（詳警卷九頁背面），即遽認被告丁○○有參與本件非法經營垃圾場犯行。綜上所述，本件公訴人指訴被告丁○○有違
    反水利法及竊佔犯行，應屬不能證明。
丙、本件原審以被告等論罪科刑，固非無見。惟原判決認被告康孟林參與犯罪，為共
    同正犯，及認被告己○○、丙○○、甲○○等人均犯有竊佔罪，依前所述，顯均
    有違誤。本件被告等人，除被告丁○○否認犯罪，為有理由外，餘被告等上訴意
    旨，否認犯罪，雖無可取。但原判決既有可議，即屬無可維持，自應由本院將原
    判決關於乙○○、己○○、丙○○、甲○○、庚○○、戊○○、丁○○等七人部
    分，均撤銷改判。爰審酌被告乙○○、己○○、丙○○、甲○○、庚○○、戊○○等六人，犯罪動機、目的、手段，犯罪所生損害暨犯後態度等一切情狀，分別
    量處被告乙○○有期徒刑一年十月、被告己○○有期徒刑一年、被告庚○○、丙○○、甲○○各有期徒刑十月、被告戊○○有期徒刑六月。其中被告戊○○行為
    後，刑法第四十一條，已於九十年一月十日，自犯最本刑三年以下有期徒刑之罪
    ，得易科罰金，修正為犯最重本刑為五年以下有期徒刑之罪，得易科罰金。比較
    新舊法規定，以裁判時法即九十年一月十日修正後刑法第四十一條有利於行為人
    ，自應依修正後刑法第四十一條規定，就被告戊○○所處徒刑，併諭知如易科罰
    金，以三百元折算一日，以資懲戒。至被告己○○、丙○○、甲○○被訴竊佔罪
    部分，均不成立竊佔罪，已如前述。然公訴人認此部分與渠等有罪判決部分，有
    方法結果牽連關係，為裁判上一罪，爰不另為無罪諭知。至扣案挖土機二部、推
    土機一部、估價單一本，係被告庚○○所有供犯罪所用之物。挖土機工作時刻表
    卅八張、估價單二百八十二張、挖土機工作天數估價單十三張、推土機工作時間
    表十八張、清運傳票一張、工作鐘點單六張、信封一個、車數單一張、計算紙一
    本、記事簿一本、名片三張，係乙○○所有供犯罪所用之物。又新台幣五萬六千
    元部分，係被告乙○○犯罪所得之物，均依法宣告沒收。又被告丁○○部分既不
    能證明有公訴人所指訴竊佔及違反水利法犯行，應併為無罪諭知，以昭公允。
丁、末查被告戊○○未曾受有期徒刑以上刑之宣告，有台灣高等法院被告全國前案紀
    錄表在卷可稽。被告戊○○為清潔公司負責人，係付費始使用該垃圾場，非無對
    價關係。其因一時失慮，未顧及行水區即傾倒垃圾，犯後已深知悔悟，經本次偵
    審程序教訓，應知警惕，信無再犯之虞。本院認其所宣告之刑，以暫不執行為適
    當，爰併依刑法第七十四條第一款規定，諭知被告戊○○緩刑三年，以啟自新。
據上論斷，應依刑事訴訟法第三百六十九條第一項前段、第三百六十四條、三百零一
條第一項、第二百九十九條第一項前段，水利法第九十二條之一第一項後段，刑法第
十一條前段、第廿八條、第五十五條、第三百二十條第二項、第四十七條、第三十八
條第一項第二款、第三款、修正後刑法第四十一條第一項前段、第七十四條第一款，
罰金罰鍰提高標準條例第一條前段、第二條，判決如主文。
本案經檢察官李傳來到庭執行職務。
中    華    民    國      九十一      年      五      月      十四      日
                                  臺灣高等法院臺南分院刑事第一庭
                                      審判長法官  茆    臺    雲
                法官  李    文    福
                                            法官  董    武    全
右正本證明與原本無異。
如不服本判決，應於判決送達後十日內向本院提出上訴狀，其未敘述理由者並應於提
出上訴狀後十日內向本院補提理由書（應附繕本)。
                                      法院書記官  黃    全    忠
中    華    民    國      九十一      年      五      月      十五      日
附錄法條：
刑法第三百二十條：
意圖為自己或第三人不法之所有，而竊取他人之動產者，為竊盜罪，處五年以下有期
徒刑、拘役或五百元以下罰金。
意圖為自己或第三人不法利益，而竊佔他人之不動產者，依前項之規定處斷。
前二項之未遂犯罰之。
水利法第七十八條第一項第一款、第三款：
主管機關為保護水道，應禁止左列各事項
一  在行水區內建造、種植、堆置、挖取，或設置遊樂設施，豎立廣告牌
    ，傾倒廢棄物，足以妨礙水流之行為。
三  在行水區內擅採砂石、堆置砂石或傾倒廢土。
水利法第九十二條之一第一項後段
違反第七十八條第一項各款情形之一者，除通知限期回復原狀、清除或廢止違禁設施
，處六千元以上三萬元以上罰鍰；因而損害他人權益者，處三年以下有期徒刑、拘役
或科或併科四千元以上二萬元罰金；致生公共危險者，處五年以下有期徒刑，得併科
六千以下三萬元以下罰金。
附表：
┌──┬───────┬──┬───────┬──┬────────┐
│編號│扣案物品名稱  │編號│扣案物品名稱  │編號│ 扣案物品名稱   │
├──┼───────┼──┼───────┼──┼────────┤
│ 01 │挖土機二部    │ 06 │估價單282張   │ 11 │ 計算紙1本      │
├──┼───────┼──┼───────┼──┼────────┤
│ 02 │推土機一部    │ 07 │清運傳票1張   │ 12 │ 記事簿1本      │
├──┼───────┼──┼───────┼──┼────────┤
│ 03 │挖土機工作時刻│ 08 │工作鐘點單6張 │ 13 │ 名片3張        │
│    │表38張        │    │              │    │                │
├──┼───────┼──┼───────┼──┼────────┤
│ 04 │挖土機工作天數│ 09 │信封1個       │ 14 │ 估價單1本      │
│    │估價單13張    │    │              │    │                │
├──┼───────┼──┼───────┼──┼────────┤
│ 05 │推土機工作時間│ 10 │車數單1張     │ 15 │ 新台幣56,000元 │
│    │表18張        │    │              │    │                │
└──┴───────┴──┴───────┴──┴────────┘
